【裁判字號】    97,撤緩,23
【裁判日期】    970820
【裁判案由】    撤銷緩刑
【裁判全文】
台灣基隆地方法院刑事裁定              97年度撤緩字第23號
聲  請  人  台灣基隆地方法院檢察署檢察官
受  刑  人  甲○○
                    國民
上列聲請人因受刑人竊盜案件，聲請撤銷緩刑之宣告（97年度執
聲字第477號），本院裁定如下：
    主  文
聲請駁回。
    理  由
一、聲請意旨
    聲請意旨略以：受刑人甲○○（原名林永泉）因違反毒品危
    害防制條例案件，前經台灣板橋地方法院於93年12月30日，
    以93年度易緝字第207 號案件，判處有期徒刑8 月；再經台
    灣高等法院於民國94年4 月12日，以94年度上訴字第511 號
    案件，駁回上訴並宣告緩刑4 年，而於94年5 月9 日確定。
    詎其復於緩刑期內之96年11月22日，更犯賭博罪，經台灣台
    北地方法院於97年4 月9 日，以97年度簡上字第1312號案件
    ，判處罰金新台幣3 千元，而於97年5 月12日確定，爰依刑
    事訴訟法第476 條之規定，聲請撤銷緩刑之宣告云云。
二、法律規定
    按刑法於94年1 月7 日修正，於94年2 月2 日公布，而於95
    年7 月1 日施行。修正前之刑法第75條規定：「受緩刑之宣
    告，而有左列情形之一者，撤銷其宣告：一、緩刑期內更犯
    罪，受有期徒刑以上刑之宣告者。二、緩刑前犯他罪，而在
    緩刑期內受有期徒刑以上刑之宣告者。因過失犯罪者，不適
    用前項之規定。」修正後之刑法第75條規定：「受緩刑之宣
    告，而有下列情形之一者，撤銷其宣告：一、緩刑期內因故
    意犯他罪，而在緩刑期內受不得易科罰金之有期徒刑以上刑
    之宣告確定者。二、緩刑前因故意犯他罪，而在緩刑期內受
    不得易科罰金之有期徒刑以上刑之宣告確定者。前項撤銷之
    聲請，於判決確定後6 月以內為之。」增訂之刑法第75條之
    1 規定：「受緩刑之宣告而有下列情形之一，足認原宣告之
    緩刑難收其預期效果，而有執行刑罰之必要者，得撤銷其宣
    告：一、緩刑前因故意犯他罪，而在緩刑期內受得易科罰金
    之有期徒刑、拘役或罰金之宣告確定者。二、緩刑期內因故
    意犯他罪，而在緩刑期內受得易科罰金之有期徒刑、拘役或
    罰金之宣告確定者。三、緩刑期內因過失更犯罪，而在緩刑
    期內受有期徒刑之宣告確定者。四、違反第74條第2 項第1
    款至第8 款所定負擔情節重大者。前條第2 項之規定，於前
    項第1 款至第3 款情形亦適用之。」修正之刑法為求適用之
    彈性，對於修正前刑法僅有「應撤銷」緩刑之規定，區分為
    「應撤銷」及「得撤銷」緩刑之情形。考其立法意旨略以：
    關於緩刑之撤銷，現行法第75條第1 項固已設有2 款應撤銷
    之原因；至得撤銷緩刑之原因，則僅於保安處分章內第93條
    第3 項與撤銷假釋合併加以規定，體例上不相連貫，實用上
    亦欠彈性，爰參酌德國及奧地利現行立法例增訂得撤銷緩刑
    之原因，其中現行關於緩刑前或緩刑期間故意犯他罪，而在
    緩刑期內受得易科罰金之有期徒刑之宣告者，列為應撤銷緩
    刑之事由，因認過於嚴苛，而排除第75條應撤銷緩刑之事由
    ，移列至得撤銷緩刑事由，俾使「法官依被告再犯情節，而
    裁量是否撤銷先前緩刑之宣告」；其次，如有前開事由，但
    判決宣告拘役、罰金時，可見行為人仍未見悔悟，有列為得
    撤銷緩刑之事由，以資彈性適用，爰於第1 項第1 款、第2
    款增訂之。且本條採用裁量撤銷主義，賦予法院撤銷與否之
    權限，特於第1 項規定實質要件為「足認原宣告之緩刑難收
    其預期效果，而有執行刑罰之必要」，供作審認之標準，亦
    即於上揭「得」撤銷緩刑之情形，法官應依職權本於合目的
    性之裁量，妥適審酌被告所犯前後數罪間，關於法益侵害之
    性質、再犯之原因、違反法規範之情節是否重大、被告主觀
    犯意所顯現之惡性及其反社會性等情，是否已使前案原為促
    使惡性輕微之被告或偶發犯、初犯改過自新而宣告之緩刑，
    已難收其預期之效果，而確有執行刑罰之必要，此與刑法第
    75條第1項所定2款要件有一具備，即毋庸再行審酌其他情狀
    ，應逕予撤銷緩刑之情形不同。其次，刑法第2條第1項雖對
    於行為後法律變更者，採從舊從輕之適用法律原則，然刑法
    施行法第6條之1，就刑法修正後有關撤銷緩刑相關規定之適
    用，已增訂為：「於中華民國94年1月7日刑法修正施行前，
    受緩刑之宣告，94年1月7日修正刑法施行後，仍在緩刑期內
    者，適用94年1月7日修正施行之刑法第75條、第75條之1 及
    第76條規定。」此條係刑法第2條第1項之特別規定，是以縱
    受刑人係於修法前受緩刑之宣告，若於新法施行後仍在緩刑
    期內者，對於撤銷緩刑相關法律之適用，即應依刑法施行法
    第6條之1之規定，逕行適用新法之規定，毋庸再為新舊法之
    比較適用。
三、本案情形
    經查：受刑人係於修正刑法施行前受緩刑之宣告，至新法施
    行後仍在緩刑期內，依據前開刑法施行法之規定，自應適用
    修正後刑法關於撤銷緩刑之相關規定。惟查：受刑人固有前
    述聲請意旨所述被判有期徒刑8 月，緩刑4 年，詎其復於緩
    刑期內更犯賭博罪，被判罰金新台幣3千 元確定等情，有各
    該判決書在卷可稽，並有台灣高等法院被告前案紀錄表一份
    在卷可稽，符合修正後刑法第75條之1 第1 項第2 款得撤銷
    緩刑宣告之事由。惟修正後刑法對於在緩刑期內因故意犯他
    罪，而在緩刑期內受罰金之宣告確定情形，已自「應撤銷緩
    刑宣告」修正為「得撤銷緩刑宣告」，亦即由法院依個案審
    酌受刑人再犯罪之情節，是否與緩刑制度係為促使惡性輕微
    之被告或偶發犯、初犯改過自新之目的不符，認定原宣告之
    緩刑是否確難收其預期效果，而有撤銷原緩刑宣告之必要。
    申言之，刑法緩刑制度係為促進惡性輕微之被告或偶發犯、
    初犯利於改過自新而設，刑法第75條之1 又已課予法院裁量
    之義務，已如前述，則被告雖合於上開要件，然是否已足認
    該案緩刑之宣告難收其預期效果，而有執行刑罰之必要，仍
    須衡酌相關情況決定之。次查：本院認為受刑人本件情形，
    既非刑法第75條第1 項第1 款規定之「應」撤銷緩刑宣告之
    原因，再觀之聲請人所併送之卷證，亦核無具體事證足認受
    刑人原宣告之緩刑難收其預期效果，而有執行刑罰之必要，
    亦即本院衡諸被告先後所犯二案，非但犯罪型態、原因、侵
    害法益及社會危害程度殊異，且後案宣告之罪名為刑法第26
    6 條之賭博罪，為專科罰金之罪，經原判決斟酌情節後，亦
    僅宣告罰金5 千元之輕刑，顯見受刑人後案之犯罪情節尚非
    重大，衡情不能因此遽認其前案緩刑之宣告難收預期效果而
    有執行刑罰之必要，亦即所請亦與刑法第75條之1 第1 項第
    2 款「得」撤銷緩刑宣告之要件不合。綜上，聲請人除首開
    前後二案之刑事判決以外，並不能釋明「原宣告之緩刑難收
    其預期效果，而有執行刑罰必要」之實質要件。從而聲請人
    執此聲請撤銷受刑人前案之緩刑，為無理由，應予駁回。
四、據上論斷
    依刑事訴訟法第220 條，裁定如主文。
中    華    民    國    97    年    8     月    20    日
                  刑事第二庭法  官  陳  志  祥
以上正本證明與原本無異。
如不服本裁定，應於收受送達後五日內，向本院提出抗告狀，敘
述抗告之理由，抗告於台灣高等法院，並應按對造人數附具繕本
。
中    華    民    國    97    年    8     月    20    日
                            書記官  王  月  娥


司法院資訊處製作；財團法人民間司法改革基金會備份。
